【裁判字號】    99,訴,44
【裁判日期】    990317
【裁判案由】    強盜等
【裁判全文】
臺灣苗栗地方法院刑事判決                99年度訴字第44號
公  訴  人  臺灣苗栗地方法院檢察署檢察官
被      告  丙○○
            甲○○
上二人共同
指定辯護人  曾桂釵律師
上列被告等因強盜等案件，經檢察官提起公訴（98年度偵字第66
39號），本院判決如下：
    主  文
丙○○共同犯攜帶兇器夜間侵入住宅強盜罪，累犯，處有期徒刑
柒年陸月。扣案之白色棉布手套1 隻、口罩1 只、PUMA牌棒球帽
1 頂、綠色雨衣1 件、玩具槍1 支，均沒收。
甲○○共同犯攜帶兇器夜間侵入住宅強盜罪，累犯，處有期徒刑
柒年拾月。扣案之白色棉布手套1 隻、口罩1 只、PUMA牌棒球帽
1 頂、綠色雨衣1 件、玩具槍1 支，均沒收。又犯傷害罪，累犯
，處有期徒刑肆月。又犯傷害罪，累犯，處有期徒刑壹年。應執
行有期徒刑捌年捌月。扣案之白色棉布手套1 隻、口罩1 只、PU
MA牌棒球帽1 頂、綠色雨衣1 件、玩具槍1 支，均沒收。
    事  實
一、甲○○前因竊盜、毒品等案件，經法院裁判定其應執行刑有
    期徒刑1 年11月確定，於民國95年1 月12日假釋出監，而於
    95年6 月29日假釋期滿執行完畢（構成累犯）。丙○○前有
    多次毒品前案紀錄，最後一次毒品案件，經法院裁判定其應
    執行刑有期徒刑11月確定，於98年4 月20日縮短刑期執行完
    畢（構成累犯）。
二、詎2 人均不知悔改，甲○○因其女友劉玉梅曾參加乙○○○
    所召集之互助會，而知悉乙○○○之住處、收集會錢之時間
    及互助會金約有新臺幣（下同）20餘萬元等事項，甲○○竟
    與丙○○共同基於為自己不法所有意圖之犯意聯絡及行為之
    分擔，由甲○○提議，於98年12月9 日晚上8 時許，丙○○
    駕駛車牌5955─LW號自用小客車，搭載甲○○前往苗栗縣竹
    南鎮頂埔里7 鄰頂大埔61號乙○○○之住宅，並由甲○○攜
    帶其所有客觀上足供為兇器使用之西瓜刀1 支，及身穿紅色
    雨衣、頭戴棒黑色球帽、口戴黑色口罩、雙手戴白色手套等
    裝扮，丙○○則攜帶其所有之玩具手槍1 支、及身穿綠色雨
    衣、頭戴PUMA牌棒球帽、口戴口罩、雙手戴白色棉布手套等
    裝扮，共同侵入上址住宅後，甲○○一手持西瓜刀，一手將
    客廳之窗簾拉上，並由丙○○持玩具手槍，控制正在客廳觀
    看電視之黃國峰（黃國峰之姪女黃乙庭亦在場）並要求交出
    財物，至其不能抗拒，並使黃國峰當場交付身上之現金約50
    0 元；甲○○則持西瓜刀進入客廳旁之房間，要求正在房內
    觀看電視之乙○○○交出財物，乙○○○回應沒有錢時，甲○○竟單獨另行起意傷害，以西瓜刀刀面先後揮打乙○○○
    之左膝蓋及左肩部位，造成乙○○○受有左膝撕裂傷、左肩
    挫傷瘀血等傷害，並因而至乙○○○不能抗拒，而交付身上
    之現金約1800元（事後2 人即將強盜取得之現金，用於買檳
    榔、車輛加油等花用殆盡）。稍後，丙○○持玩具槍控制黃
    國峰至該房間門口，甲○○再要求乙○○○及黃國峰兩人交
    出其他財物，黃國峰回答沒有錢時，甲○○又單獨另基於傷
    害之犯意，先後以西瓜刀往黃國峰之左肩膀及左手臂砍下，
    造成黃國峰受有左肩及左手肘深部切割傷併肌腱及韌帶斷裂
    等傷害。此時，甲○○、丙○○因見黃國峰左手臂不斷流血
    ，乃吆喝乙○○○、黃國峰退至房間內處，隨即將房門關上
    後，急忙駕車離開現場。嗣因黃國峰、乙○○○報警處理，
    經警調閱附近路口之監視錄影紀錄發覺丙○○駕駛之車輛，
    而循線查獲。並於同年月10日下午2 時30分許，在後龍鎮○○里○○鄰○○街210 之11號丙○○住處及其使用車牌5955─
    LW號自用小客車上，扣得丙○○所有上開作案工具之綠色雨
    衣1 件、PUMA牌棒球帽1 頂、口罩1 只及白色棉布手套1 隻
    等物，且於同日晚上11時許，在停放後龍鎮○○里○○鄰○○
    街210 之11號丙○○住處前車牌5291─VS號之自用小客車後
    車廂內，扣得丙○○所有上開作案工具之玩具槍（碎裂不堪
    使用）1 支，再依丙○○之供述，經警於翌（11）日上午7
    時拘提甲○○到案而查獲。
三、案經黃國峰、乙○○○訴由苗栗縣警察局竹南分局報請臺灣
    苗栗地方法院檢察署檢察官偵查起訴。
    理  由
壹、程序方面：
一、按被告以外之人於審判外之言詞或書面陳述，除法律有規定
    者外，不得做為證據；又按被告以外之人於偵查中向檢察官
    所為之陳述，除顯有不可信之情況者外，得為證據，刑事訴
    訟法第159 條、第159 條之1 第2 項分別定有明文。是偵查
    中被告以外之人向檢察官所為言詞、書面陳述，核其性質皆
    屬「傳聞證據」。檢察官代表國家偵查犯罪、實施公訴，基
    於當事人一方原告之地位，就被告犯罪事實及訴訟條件與據
    以認定證據能力等訴訟程序上之事實，固應善盡舉證責任。
    然因檢察官訊問證人、鑑定人等被告以外之人時，均能遵守
    法律規定而不致違法取供，並令具結，可信性極高，為兼顧
    理論與實務，乃於同法第159 條之1 檢察官於偵查程序取得
    被告以外之人所為陳述，除顯有不可信之情況者外，均有證
    據能力，得為證據。故被告等當事人、代理人、辯護人、輔
    佐人若主張其顯有不可信之情形者，本乎當事人主導證據調
    查原則，自應負舉證責任，否則，被告以外之人向檢察官所
    為之陳述，毋庸另為證明，即得作為認定被告犯罪之證據（
    最高法院96年度臺上字第5684號判決要旨參照）。所謂顯有
    不可信之情況，應審酌被告以外之人於陳述時之外在環境及
    情況，例如陳述時之心理狀況、有無受到外力干擾等，以為
    判斷之依據（最高法院97年度臺上字第1653號判決要旨參照
    ）。從而，有關被告丙○○、甲○○於上開時地共同持西瓜
    刀、玩具槍夜間侵入住宅強盜財物，及甲○○持西瓜刀砍傷
    乙○○○、黃國峰等犯罪事實，本件證人丙○○、甲○○、
    黃國峰、乙○○○等人於偵訊之證述，乃於檢察官訊問時，
    經告以具結義務及偽證處罰後，命其朗讀結文後具結後（98
    年度偵字第6639號卷〈下稱偵查卷〉第101 至102 頁、第11
    9 頁以下），以證人之身分所為之陳述，並於訊畢交付閱覽
    而經其簽名，其既係於負擔偽證罪之處罰心理下，並以具結
    擔保其供述之真實性，且無受其他不當外力干擾之情形證述
    ，依前揭說明，其於偵查中之證言，自具有證據能力，依刑
    事訴訟法第159 條之1 第2 項之規定，得為證據。
二、有關卷附由財團法人為恭紀念醫院所製作之診斷證明書2 紙
    （偵查卷第90、136 頁），經查，乃從事醫療業務之人於業
    務上或通常業務過程所須製作之紀錄文書、證明文書，因係
    於通常業務過程不間斷、有規律而準確之記載，且大部分紀
    錄係完成於業務終了前後，無預見日後可能會被提供作為證
    據之偽造動機，其虛偽之可能性小，除非該等紀錄文書或證
    明文書有顯然不可信之情況，否則有承認其為證據之必要，
    且醫院診斷證明書係病患就診或就醫，醫師就其診斷治療病
    患結果，所出具之證明書，依醫師法第17條規定，醫師如無
    法令規定之理由，不得拒絕診斷書之交付。醫師係從事醫療
    業務之人，病患如純為查明病因並以接受治療為目的，而到
    醫療院所就醫診治，醫師於例行性之診療過程中，對該病患
    所為醫療行為，於業務上出具之診斷書，屬於醫療業務上或
    通常醫療業務過程所製作之證明文書，自該當於上開條款所
    指之證明文書（最高法院95年度臺上字第5026號、97年度臺
    上字第2526號、98年度臺上字第3286號判決意旨參照）。復
    參酌刑事訴訟法第159 條之4 第1 款、第2 款立法意旨可知
    ，於刑事訴訟採證上之所以容許所謂特信性文書具有證據能
    力，乃係因此類公務或業務通常過程中所製作之證明或記錄
    文書，因具有公示性、例行性或機械性、良心性及制裁性等
    特徵，此種例行性之事業活動過程中之證明或紀錄文書，類
    型上虛偽之可能性極低，具有足以取代反對詰問之特別可信
    的情況保證。況縱使審判中傳訊製作人到庭作證，亦不足以
    獲得較當時記憶猶新之際所製作文書更可信的證言，因此例
    外的容許此種特信性文書得做為證據，是本件診斷證明書自
    得作為本院心證之事證而憑採之。此自上開文書其時間製作
    上之密接性觀察，當無受外界不當干預；且非事後應當事人
    要求方始製作，無入人於罪之可能；並參酌其製作當時外部
    客觀情況及醫師就病歷不實記載當受醫師法懲戒而具有制裁
    性、文書製作當時記憶之鮮明性等各項因素綜合佐參，其具
    有證據能力當屬無疑，合先敘明。
三、復按被告以外之人於審判外之言詞或書面陳述，除法律有規
    定者外，不得作為證據。又按被告以外之人於審判外之陳述
    ，雖不符合同法第159 條之1 至第159 條之4 之規定，但經
    當事人於審判程序同意作為證據，法院審酌該言詞陳述或書
    面陳述作成時之情況，認為適當者，亦得為證據；當事人、
    代理人或辯護人於法院調查證據時，知有第159 條第1 項不
    得為證據之情形，而未於言詞辯論終結前聲明異議者，視為
    有前項之同意，刑事訴訟法第159 條第1 項及第159 條之5
    分別定有明文。次查傳聞法則之重要理論依據，在於傳聞證
    據未經當事人之反對詰問予以核實，乃予排斥，惟若當事人
    已放棄對原供述人之反對詰問權，於法院審判時表明同意該
    等傳聞證據可作為證據，或傳聞證據之情形，而未於言詞辯
    論終結前聲明異議者，基於證據資料愈豐富，愈有助於真實
    發現之理念，並貫徹刑事訴訟法修法加重當事人進行主義之
    精神，確認當事人對於證據能力有處分權之制度，傳聞證據
    經當事人同意作為證據，法院認為適當者，亦得為證據。經
    查：本院認定事實所引用之下列其他證據，雖有屬傳聞證據
    ，惟均經當事人於本院準備程序中表示對於各該證據之證據
    能力均不爭執（99年度訴字第44號卷〈下稱本院卷〉第68至
    69頁），另經本院於審理中一一踐行「告以要旨」程序，當
    事人於知悉上開證據係審判外陳述之情形下，對於各該證據
    亦均表示「沒有意見」（本院卷第101 至103 頁），且迄至
    言詞辯論終結前未再聲明異議，本院審酌此等證據資料製作
    時之情況，尚無違法不當及證明力明顯過低之瑕疵，認為以
    之作為證據應屬適當，故揆諸前開規定，應認均具有證據能
    力。
四、卷附現場照片（偵查卷第59頁至69頁），為攝錄實物形貌而
    形成之圖像，乃係以科學、機械之方式，對於當時狀況所為
    忠實且正確之記錄，並非人類意思表達之言詞或書面陳述，
    不含供述要素，且係為保全拍攝當時該物品或現象所呈現之
    情景，於證據方法而言，具有與該物品或現象相同之效用，
    乃屬物證之一種，性質上應屬於非供述證據，無傳聞法則之
    適用，當不在刑事訴訟法第159 條第1 項規定「被告以外之
    人於審判外之言詞或書面陳述」之範圍內，自無傳聞法則之
    適用（最高法院97年度臺上字第3854號、98年度臺上2635號
    判決意旨參照），又上開證據均非實施刑事訴訟程序之公務
    員因違背法定程序而取得，且與本案待證事實具有自然之關
    連性，亦有證據能力。
五、有關扣案之綠色雨衣1 件、PUMA牌棒球帽1 頂、口罩1 只及
    白色棉布手套1 隻、玩具槍（碎裂不堪使用）1 支等物（偵
    查卷第50、55頁），並非供述證據，無傳聞法則之適用，且
    與本案具有關聯性，而上開物證經偵辦員警依法定程序合法
    搜索扣得，當具有證據能力。
貳、實體方面：
一、認定犯罪事實所根據之證據及理由：
（一）證人即共同被告丙○○於警詢、偵查時之證述、法院審理
      羈押聲請中之供述及審理中之自白：證明被告丙○○、甲○○於上開時地共同持西瓜刀、玩具槍夜間侵入住宅強盜
      財物，及甲○○持西瓜刀砍傷乙○○○、黃國峰等犯罪事
      實（偵查卷第8 至15頁、第94至97頁、第105 至108 頁，
      本院卷第33至37頁、第65至72頁、第100 至104 頁）。
（二）證人即共同被告甲○○於警詢、偵查時之證述、法院審理
      羈押聲請中之供述及審理中之自白：證明被告丙○○、甲○○於上開時地共同持西瓜刀、玩具槍夜間侵入住宅強盜
      財物，及甲○○持西瓜刀砍傷乙○○○、黃國峰等犯罪事
      實。又傷害部分，被告甲○○先係以西瓜刀刀面拍打乙○○○致其受傷在先，稍後不久，再對黃國峰砍傷，致其左
      肩膀及左手臂大量出血受傷之事實（偵查卷第16至21頁、
      第97至100 頁、第105 至108 頁，本院卷第39至42頁、第
      65至72頁、第100 至104 頁）。
（三）證人乙○○○於警詢、偵查及本院審理時之證述：證明被
      告丙○○、甲○○於上開時地共同持西瓜刀、玩具槍夜間
      侵入住宅強盜財物，及甲○○持西瓜刀砍傷乙○○○、黃
      國峰等犯罪事實（偵查卷第22至26頁、第115 至118 頁，
      本院卷第78至81頁）。
（四）證人黃國峰於警詢、偵查及本院審理時之證述：證明被告
      丙○○、甲○○於上開時地共同持西瓜刀、玩具槍夜間侵
      入住宅強盜財物，及甲○○持西瓜刀砍傷乙○○○、黃國
      峰等犯罪事實（偵查卷第27至30頁、第115 至118 頁，本
      院卷第78至81頁）。
（五）證人即案發時在場之黃乙庭於警詢時之證述：證明被告丙○○、甲○○於上開時地共同持西瓜刀、玩具槍夜間侵入
      住宅強盜財物，及甲○○持西瓜刀砍傷乙○○○、黃國峰
      等犯罪事實（偵查卷第31至33頁）。
（六）證人即丙○○之女友林郁旻於警詢時之證述：證明案發後
      有聽聞丙○○告知，丙○○有與甲○○共同強盜，及目擊
      丙○○事後丟棄西瓜刀等事實（偵查卷第34至37頁）。
（七）證人即甲○○之女友劉玉梅於警詢時之證述：證明案發後
      有聽聞甲○○、丙○○陳述強盜過程，聽聞甲○○有交代
      丙○○丟棄作案工具，及案發前甲○○曾詢問互助會之事
      等事實（偵查卷第40至42頁）。
（八）搜索同意書、扣押筆錄：證明上開扣押程序合法等事實（
      偵查卷第47至49頁）。
（九）拘提甲○○之拘票：證明依據共犯丙○○之供述，而認共
      犯甲○○罪嫌重大核發拘票，及經警拘提甲○○到案等事
      實（偵查卷第91頁）。
（十）監視錄影紀錄翻拍照片：證明被告丙○○所有車牌5955─
      LW號自用小客車，於案發後，有經過竹南鎮○○路附近，
      並據以追查丙○○及其車輛等事實（偵查卷第59至69頁）
      。
（十一）扣押物品目錄表扣得作案工具玩具手槍1 支、綠色雨衣
        1 件、PUMA牌棒球帽1 頂、口罩1 只及白色手套1 隻等
        物：證明案發時被告丙○○係持該玩具槍及以該等衣著
        裝扮與甲○○共同強盜等事實（偵查卷第50、55頁）。
（十二）黃國峰、乙○○○2 人之財團法人為恭紀念醫院診斷證
        明書：證明其2 人遭被告甲○○以西瓜刀砍傷等事實（
        偵查卷第90、136 頁）。
（十三）綜上，本案事證明確，被告丙○○、甲○○共同攜帶兇
        器夜間侵入住宅強盜犯行應堪認定，又被告甲○○另犯
        2 次傷害之犯行，亦堪認定，均應依法論罪科刑。
二、論罪科刑之理由：
（一）被告丙○○、甲○○2 人共同犯攜帶兇器夜間侵入住宅強
      盜罪部分。
    1.按共同實施犯罪行為，在合同意思範圍內，相互利用他人
      之行為，以達其犯罪之目的，原不必每一階段均參與，祇
      須分擔犯罪行為之一部，即應對於全部所發生之結果共同
      負責。而共同正犯之意思聯絡，不限於事前有所協議，於
      行為當時，基於相互之認識，以共同犯罪之意思參與者，
      亦無礙於共同正犯之成立（最高法院28年上字第3110號判
      例、94年度臺上字第5480號判決意旨參照）。然按共同正
      犯之所以應對其他共同正犯所實施之行為負其全部責任者
      ，以就其行為有犯意之聯絡為限，若他犯所實施之行為，
      超越原計畫之範圍，而為其所難預見者，則僅應就其所知
      之程度，令負責任，未可概以共同正犯論（最高法院院50
      年臺上字第1060號判例意旨參照）。依被告丙○○於警詢
      時供稱：「我有與甲○○一起去，但是我沒有殺傷被害人
      乙○○○、黃國峰。」、「（你們出發時有帶什麼工具？
      ）我帶綠色雨衣、棒球帽、口罩、手套、玩具手槍，東西
      都是我的。」、「（為何要帶這些東西？）我自己準備的
      。」、「（甲○○要帶什麼東西？）他有帶1 頂白藍相間
      的棒球帽，有帶口罩、手套，他穿紅色雨衣，他還帶1 把
      西瓜刀，我不知道他西瓜刀哪裡拿出來的。」、「本件強
      盜案是甲○○提議，當天是從甲○○現住的苗栗縣竹南鎮
      ○○街101 巷19號出發，由其駕駛5955─LW號自小客車，
      因其不熟竹南的路，由甲○○在旁邊向其報路。」等語（
      偵查卷第11、15頁）。復於偵查時供稱：「（今年12月9
      日晚上，你是否有開這台車在竹南頂大埔那附近？）有。
      我開車，甲○○在車上報路。」、「（甲○○帶路做什麼
      ？）今年12月9 日下午6 點多，甲○○先打電話給我，叫
      我到他竹南住處，我就開該車到那邊，他跟我說某個人有
      條會錢20幾萬可以搶，他帶路就是要到那戶人家那裡要去
      搶錢。」、「（甲○○這些東西為何警察找不到？）我到
      他家裡後，這些東西甲○○都準備好了，案發後他都收回
      去處理掉，我不知道他拿哪裡去，西瓜刀掉在車上，我看
      到西瓜刀有血跡，我用衛生紙擦一擦後就把刀子丟在臺一
      縣路邊草堆裡，但警察也是沒有找到。」、「（到被害人
      家你跟甲○○如何搶錢？）甲○○拿西瓜刀先進去，其拿
      玩具槍跟在後面，甲○○先對該男子叫他拿錢出來，該男
      子有拿出身上500 多元，我在客廳看著該男子及小女生，
      後來甲○○叫乙○○○進去房間內，他兒子怕他媽媽出事
      ，所以就進去房間內，我也隨著進去，進去後就看到甲○○拿西瓜刀砍男子肩膀兩刀，我看到就很緊張就趕快要走
      ，至於甲○○拿到多少錢我不知道，事後在車上甲○○說
      搶到1000多元，後來有買檳榔加油算他的，所以他沒有給
      我錢。」等語（偵查卷第95至96頁）。由上觀之，本件被
      告丙○○與甲○○間前就強盜之具體犯罪計畫確有所討論
      ，且對於共同強盜他人財物之犯行亦有明示之意思聯絡，
      及其在現場持玩具槍恫嚇被害人交出財物並監控被害人之
      行動自由等犯行，是其等共同基於意圖為自己不法所有之
      意思，暨強盜他人財物之犯意聯絡，以上開強暴、脅迫之
      方式，至使被害人等不能抗拒，而強取2300元不等之現金
      得手之事實，殆無任何疑義。另共同被告甲○○持西瓜刀
      傷害乙○○○、黃國峰之犯罪事實，經核被告丙○○、甲○○警詢、偵訊時之供述，當認共同被告甲○○所為傷害
      之犯行，已超越原本與被告丙○○共同強盜之犯罪計畫之
      範圍，且為被告丙○○所無法預見，更難認被告丙○○對
      此有何不確定之故意，參照上開判例、判決意旨之說明，
      自難令被告丙○○就共同被告甲○○持西瓜刀犯傷害罪之
      部分共負其責，惟此仍無礙與其所應負與甲○○共同強盜
      之責，合先敘明。
    2.次按強盜罪之成立，以意圖為自己或第三人不法之所有，
      施以強暴、脅迫、藥劑、催眠術或他法，至使不能抗拒而
      取他人之物或使其交付者為構成要件。所稱「至使不能抗
      拒」係指行為人所施之強暴、脅迫等不法行為，在事實上
      ，已達於使被害人無法抗拒或不能抗拒之程度而言；強盜
      罪之強暴、脅迫，祇須抑壓被害人之抗拒或使被害人身體
      上、精神上處於不能抗拒之狀態為已足，其暴力縱未與被
      害人身體接觸，仍無礙於強盜罪責之成立；若當場對被害
      人施以強暴脅迫，達於不能抗拒之程度，即係強盜行為，
      不能再論以恐嚇取財罪名，至被害人有無抗拒，或行為人
      持以實施強暴脅迫之兇器是否取自被害人之處所，及行為
      後如何離去，均於其是否為強盜，不生影響。如果施用強
      暴脅迫使人不能抗拒而為奪取，即應成立強盜之罪。至所
      謂強暴脅迫手段，祇須抑壓被害人之抗拒，足以喪失其意
      思自由為已足，縱令被害人實際並無抗拒行為，仍於強盜
      罪之成立，不生影響（最高法院86年度臺上字第3143號、
      89年度臺上字第3035號、91年度臺上字第2653號、92年度
      臺上字第2982號判決要旨可供參照）。
    3.再按刑法第321 條第1 項第3 款之攜帶兇器，乃指行為人
      攜帶兇器有行兇之可能，客觀上具有危險性，至其主觀上
      有無持以行兇或反抗之意思，尚非所問。竊盜攜帶起子、
      鉗子，雖係供行竊之工具，然如客觀上足對人之身體、生
      命構成威脅，仍應成立攜帶兇器竊盜罪；又2 人以上共同
      竊盜，內有1 人攜帶兇器，其加重不得及於不知情之共同
      被告（最高法院74年度第3 次刑事庭會議決議、24年度總
      會決議意旨參照）。又刑法上所謂兇器，其種類並無限制
      ，凡客觀上對於人之生命、身體、安全構成威脅，具有危
      險性之兇器均屬之，且祇須行竊時攜帶此種具有危險性之
      兇器為已足，並不以攜帶之初有行兇之意圖為必要。又刑
      法分則或刑法特別法中規定之結夥2 人或3 人以上之犯罪
      ，應以在場共同實施或在場參與分擔實施犯罪之人為限，
      不包括同謀共同正犯在內（最高法院79年臺上字第5253號
      判例、76年度臺上字第7210號判決意旨參照）。
    4.經查，被告甲○○所持之西瓜刀1 把，客觀上得持以攻擊
      人身，對人之生命、身體、安全構成威脅，為具有相當危
      險性之器械，且實際造成乙○○○、黃國峰身體之傷害，
      揆諸前開判例意旨，自屬刑法第321 條第1 項第3款 所稱
      之兇器，而被告丙○○所持之玩具槍1 支，依偵查卷第68
      頁所示其已碎裂，無從就其外觀、形狀、材質等各方面判
      斷標準認定其為兇器。次查，被告丙○○侵入被害人家中
      之際，雖手持玩具槍（嗣後已碎裂而不堪使用），其等均
      戴口罩、穿戴雨衣掩飾臉貌以避人眼目，惟當時已見共同
      被告甲○○有攜帶西瓜刀，對於共同被告甲○○攜有兇器
      自屬知情；又被告2 人係於98年12月9 日晚上8 時許之夜
      間，進入被害人之住宅為本件強盜之犯行，是被告等人所
      為應另符合刑法第321 條第1 項第1 款於夜間侵入住宅之
      加重要件，檢察官疏未斟酌此旨，認被告丙○○等人所為
      僅符合攜帶兇器之加重條件，容有違誤，然起訴之犯罪事
      實中已提及此點，本院自得一併審酌，爰予更正補充之。
      被告2 人侵入被害人乙○○○、黃國峰住宅後，並迫使被
      害人乙○○○交出1800元、黃國峰交出500 元不等之金錢
      ，其程度應已足以抑壓被害人之抗拒或使被害人身體上、
      精神上處於不能抗拒之狀態而構成強盜罪之強暴脅迫手段
      ，是被告2 人基於強盜他人財物之犯意，執持客觀上足以
      對人之生命、身體、安全構成威脅，具有危險性，堪供為
      兇器使用之西瓜刀1 把，至使被害人不能抗拒，而迫使被
      害人交出身上之財物，被告2 人就上開強盜犯行，有犯意
      聯絡及行為分擔，均為共同正犯。核被告丙○○、甲○○
      2 人所為，其等攜帶兇器夜間侵入住宅分別強盜乙○○○
      、黃國峰之財物，係一強盜行為觸犯數罪名，為想像競合
      犯，應從一重處斷，僅論以1 次共同犯刑法第330 條第1
      項、第321 條第1 項第1 、3 款攜帶兇器夜間侵入住宅之
      加重強盜罪。又刑法第321 條第1 項所列各款為竊盜之加
      重條件，如犯竊盜罪兼具數款加重情形時，因竊盜行為祇
      有一個，仍祇成立一罪，不能認為法律競合或犯罪競合，
      惟判決主文應將各種加重情形順序揭明，理由並應引用各
      款，俾相適應（參照最高法院69年臺上字第3945號判例意
      旨），故被告丙○○、甲○○所犯上開強盜罪而有刑法第
      321 條第1 項第1 款夜間侵入住宅、第3 款攜帶兇器之加
      重情形，依前揭說明，仍只成立一加重強盜罪。
（二）被告甲○○另行起意犯2 次刑法第277 條第1 項傷害罪部
      分。
    1.按犯強盜罪，於實施強暴行為之過程中，例如因拉扯致被
      害人受有傷害，乃施強暴之當然結果，固不另論傷害罪。
      惟強盜罪，並非以傷人為當然之手段，若行為人另具有傷
      害故意，而發生傷害結果，自應成立傷害罪名，若經合法
      告訴，並應負傷害罪責。經查，被告甲○○為強盜行為時
      ，另基於傷害之犯意，而持西瓜刀分別傷害被害人乙○○○、黃國峰，造成乙○○○受有左膝撕裂傷、及左肩挫傷
      瘀血等傷害，及造成黃國峰受有左肩及左手肘深部切割傷
      併肌腱及韌帶斷裂等傷害，又本件之被害人乙○○○、黃
      國峰均已合法提出告訴（偵查卷第26、29、117 頁），核
      被告甲○○所為，係犯2 次刑法第277 條第1 項之傷害罪
      。是被告甲○○所為加重強盜、2 次傷害等3 罪間，其犯
      意各別、行為互殊，應予分論併罰。
    2.至公訴人雖認被告上開傷害黃國峰犯行，應依刑法第277
      條第2 項後段之傷害致重傷罪嫌處斷。按刑法第278 條第
      1 項之使人受重傷罪，以發生重傷之結果為成立要件，此
      項犯罪成立要件須有嚴格之證明，始足以資論罪科刑。又
      傷害是否已達重傷之程度，除明顯符合刑法第10條各款所
      列情形之一者外，非經專門學識之人詳予鑑定，不足以資
      核斷（最高法院88年度臺上字第7226號判決意旨參照）。
      另刑法所稱重傷者，謂左列傷害：一毀敗或嚴重減損一目
      或二目之視能。二毀敗或嚴重減損一耳或二耳之聽能。三
      毀敗或嚴重減損語能、味能或嗅能。四毀敗或嚴重減損一
      肢以上之機能。五毀敗或嚴重減損生殖之機能。六其他於
      身體或健康，有重大不治或難治之傷害。經本院函詢財團
      法人為恭紀念醫院被害人黃國峰之病情，其回覆：個案於
      98年12月9 日被他人砍傷左肩及左肘，左肩傷勢─肱二頭
      肌部分斷裂，左肘傷勢─尺側、橈側伸腕肌及肱橈肌斷裂
      ，於98年12月21日出院，出院時傷口癒合良好，持續復健
      治療中，於98年12月23日回診後，均無再至本院複診，故
      不知個案目前之傷勢現況，但原則上，應可近全復原等語
      ，此有該院99年1 月25日為恭醫字第0990000100號函（本
      院卷第58頁）、及被害人之診斷證明書（偵查卷第90頁）
      在卷可稽。經查，被害人黃國峰所受之傷害，既無前揭所
      列舉第一款至第五款情形，亦未達重大不治或難治之傷害
      ，是認被害人黃國峰之傷勢僅屬普通傷害，而未達完全毀
      敗或有重大不治或難治之情形，亦即被告甲○○尚無成立
      傷害致重傷罪嫌之餘地，公訴人未及審酌被害人所受之傷
      害相關資料，而認被告甲○○犯刑法第277 條第1 項後段
      之傷害致重傷罪，容有未洽，惟因起訴之基本犯罪事實同
      一，爰依法變更起訴法條，附此說明。
（三）被告甲○○前因竊盜、毒品等案件，經法院裁判定其應執
      行刑有期徒刑1 年11月確定，於95年1 月12日假釋出監，
      而於95年6 月29日假釋期滿執行完畢；被告丙○○前有多
      次毒品前案紀錄，最後一次毒品案件，經法院裁判定其應
      執行刑有期徒刑11月確定，於98年4 月20日縮短刑期執行
      完畢，有臺灣高等法院被告前案紀錄表在卷可按，其等受
      有期徒刑執行完畢後，5 年以內故意再犯本件均為有期徒
      刑以上之罪，均為累犯，應依刑法第47條第1 項之規定予
      以加重。
（四）爰審酌被告2 人前均有犯罪之前科紀錄，仍不知警惕，又
      均年值青壯，不思循正軌謀求生活之資，竟持兇器侵入被
      害人住處，搜刮並向被害人強取財物，嚴重破壞社會秩序
      ，並使被害人身心均遭受創傷，惡性非輕，惟考量被告2
      人於案件移審至本院時即坦承全部犯行（本院卷第35、40
      業），頗有悔意（本院卷第104 頁背面），並透過辯護人
      與被害人進行和解，惟因雙方所提條件有所差距故未能達
      成，及被告2 人僅得財約2300元，兼衡本件為被告甲○○
      所提議及被告2 人之生活狀況、品行、犯罪之動機、目的
      、手段、所生危害等一切情狀，認公訴檢察官具體求處被
      告丙○○應執行有期徒刑8 年、被告甲○○應執行有期徒
      刑9 年，稍嫌較重，故略為調減，而分別量處如主文所示
      之刑，並就被告甲○○部分定應執行刑，以示懲儆，並符
      罪刑相當原則。
（五）沒收部分：
      按共同正犯因相互間利用他人之行為，以遂行其犯意之實
      現，本於責任共同之原則，有關沒收部分，對於共犯間供
      犯罪所用之物，自均應為沒收之諭知。扣案之白色棉布手
      套1 隻、口罩1 只、PUMA牌棒球帽1 頂、綠色雨衣1 件、
      玩具槍（碎裂不堪使用）1 支均係被告丙○○所有，係其
      用以共犯加重強盜罪之物，業經其供述在卷（偵查卷第13
      、50、55頁，本院卷第103 頁），爰均依刑法第38條第1
      項第2 款之規定宣告沒收。至被告甲○○犯案所用之西瓜
      刀既未扣案，且經共犯丙○○供稱西瓜刀已丟棄於後龍溪
      橋附近草叢，帶警搜索亦未能尋獲等情（偵查卷第14、96
      頁，本院卷第103 頁），另被告甲○○犯案所用衣物部分
      ，被告甲○○亦稱已丟棄於竹南鎮大同派出所前之垃圾車
      ，未能尋獲等情（偵查卷第19頁，本院卷第103 頁背面）
      ，均無法證明其尚存在，為免將來執行困難，爰均不宣告
      沒收，併此敘明。
三、應適用之法條：
（一）刑事訴訟法第299 條第1 項前段、第300 條。
（二）刑法第28條、第321 條第1 項第1 款、第3 款、第330 條
      第1 項、第277 條第1 項、第55條、第47條第1 項、第51
      條第5 款、第38條第1 項第2 款。
本案經檢察官唐先恆到庭執行職務。
中    華    民    國    99    年    3     月    17    日
                  刑事第二庭  審判長法  官  楊清益
                                    法  官  蔡志宏
                                    法  官  魏宏安
以上正本證明與原本無異。
如不服本判決應於收受判決後10日內向本院提出上訴書狀，並應
應敘述具體理由。其未敘述上訴理由者，應於上訴期間屆滿後20
日內向本院補提理由書( 均須按他造當事人之人數附繕本) 「切
勿逕送上級法院」。告訴人或被害人如對本判決不服者，應具備
理由請求檢察官上訴，其上訴期間之計算係以檢察官收受判決正
本之日期為準。
                                    書記官  張玉楓
中    華    民    國    99    年    3     月    17    日
附錄本判決論罪科刑依據之法條：
中華民國刑法第321條第1項第1款、第3款
犯竊盜罪而有左列情形之一者，處 6 月以上、 5 年以下有期徒
刑：
一、於夜間侵入住宅或有人居住之建築物、船艦或隱匿其內而犯
    之者。
二、毀越門扇、牆垣或其他安全設備而犯之者。
三、攜帶兇器而犯之者。
四、結夥三人以上而犯之者。
五、乘火災、水災或其他災害之際而犯之者。
六、在車站或埠頭而犯之者。
中華民國刑法第330條第1項
犯強盜罪而有第321 條第1 項各款情形之一者，處7 年以上有期
徒刑。
中華民國刑法第277條第1項
傷害人之身體或健康者，處3 年以下有期徒刑、拘役或1 千元以
下罰金。

司法院資訊處製作；財團法人民間司法改革基金會備份。
